【裁判字號】    89,易,1681
【裁判日期】    890831
【裁判案由】    詐欺
【裁判全文】
臺灣高雄地方法院刑事判決                        八十九年度易字第一六八一號
    公  訴  人  臺灣高雄地方法院檢察署檢察官
    被      告  丁○○
右列被告因詐欺案件，經檢察官提起公訴（八十九年度偵字第二八七二七號），本院
判決如左：
    主  文
丁○○意圖為自己不法之所有，以詐術使人將本人之物交付，處有期徒刑參年。
    事  實
一、丁○○係執業律師，於民國八十六年十二月十日，在台灣高等法院高雄分院遇見
    乙○○，當時乙○○正因涉犯貪污治罪條例案件，由該院以八十六年度重上更（
    四）字第五一號審理中，且該日辯論終結，並諭知將於同年月十七日宣判，丁○○因曾於該案件第一次上訴臺灣高等法院高雄分院時擔任乙○○之選任辯護人，
    見有機可乘，即意圖為自己不法之所有，利用乙○○亟思欲獲無罪判決之機會，
    向乙○○稱自己曾擔任法官、檢察官多年，與司法界關係良好，並提出上載曾任
    臺灣桃園、宜蘭地方法院檢察官、臺灣雲林、台東地方法院推事之名片一紙，用
    以取信乙○○，且佯稱如致贈承辦該案件之法官一筆司法活動費用，必可獲無罪
    判決，並指示乙○○如欲委其代為奔走，需將籌措之司法活動費用分裝成二包，
    攜帶至其位在高雄市○○區○○路三０五號六樓之四住所，致乙○○陷於錯誤，
    而於同年月十日向甲○○商借新台幣（下同）七十萬元，甲○○乃自所經營之天
    河砂石企業股份有限公司高雄銀行鹽埕分行帳戶中，領出七十萬元借予乙○○，
    乙○○又另請其女兒籌得三十五萬元，同年月十二日十九時許，乙○○即攜帶五
    十萬元現金二包及未包裝之五萬元現金，至丁○○所指示之地點交付。嗣因上開
    案件承審法官仍為乙○○有罪之判決，乙○○始知受騙。
二、案經法務部調查局高雄市調查處移送臺灣高雄地方法院檢察署檢察官偵查起訴。
    理  由
一、訊據被告丁○○固不諱言曾於八十六年十二月十二日，收受乙○○一百零五萬元
    之事實，惟矢口否認有何詐欺犯行，辯稱：乙○○確曾於民國八十六年十二月間
    ，告訴其要前去拜訪，之後乙○○即自行帶一百零五萬元前來，說明係因所涉及
    之貪污案件不太樂觀，欲請其幫忙，其遂應允之，並打算委託台北某位專門打三
  審案子之律師處理；惟事後因故無法委由該律師處理，乙○○一直未將該筆錢取
    回，其亦因搬家且無留下乙○○之電話，無法通知乙○○取回，直到八十七年碰
    到乙○○，其遂向乙○○商借該筆錢，乙○○亦應其所請，且乙○○直到八十八
    年才向其催討該筆錢，然因當時其經濟狀況不佳，乙○○又催了好幾次，其遂在
    八十八年十一月十三日簽發支票予乙○○，其中二十五萬元為利息云云。惟查：
    (一)被告曾向乙○○陳稱曾擔任法官、檢察官多年，與司法界關係良好，可代為打
      點臺灣高等法院高雄分院八十六年度重上更（四）字第五一號案件，且出示名
      片一紙予乙○○，並佯稱必須籌措一筆司法活動費用，致贈負責審理之法官，
      始可獲無罪判決，當時被告並未言明須籌措多少司法活動費用，僅說包成二包
      之情，業據證人乙○○於法務部調查局高雄市調查處、偵查及本院調查中證述
      明確，而被告當時所出示予乙○○之名片上，確實印有曾任臺灣桃園、宜蘭地
      方法院檢察官、臺灣雲林、台東地方法院推事字樣，有名片影本一份在卷可按
      ，足認被告當時確有表示其從事司法工作多年，有能力影響上開案件之審判，
      又乙○○攜帶包成二包之現金共一百萬元及律師費五萬元至被告住處時，被告
      尚嫌一百萬元太少，但仍將現金全部收下一節，亦據證人乙○○於本院調查中
      證述屬實，乙○○如係主動前去找被告幫忙，大可將現金全權委由被告處理，
      何須費事將現金先分成二包包好再行交付？況當時被告曾向乙○○表明金額太
      少，顯見被告於收受前對該筆金錢之用途即已知之甚明，再觀之當時乙○○所
      涉犯之貪污治罪條例案件已為更四審，纏訟時間不可謂短，更三審時又被判處
      有期徒刑二年六月，則其亟思獲取無罪判決之心態實為人之常情，被告於此時
      向其陳稱有能力代為打點該案件並索取司法活動費用，顯係利用乙○○欲獲無
      罪判決之心理而為，而乙○○因此聽信被告之言交付一百零五萬元，則屬陷於
      錯誤而為之。
    (二)又乙○○係於八十六年十二月十日向甲○○商借七十萬元，並於同年月十二日
      攜帶一百零五萬元前往被告上開住處，而其涉犯貪污治罪條例之臺灣高等法院
      高雄分院八十六年度重上更（四）字第五一號案件之宣判日期則為同年月十七
      日之情，則經證人乙○○、甲○○、丙○○○證述在卷，並有天河砂石企業股
      份有限公司高雄銀行活期存款存摺影本、臺灣高等法院高雄分院八十六年度重
      上更（四）字第五一號判決各一份附卷可稽，足認乙○○係在其所涉犯之上開
      案件辯論終結後宣判前，將一百零五萬元交付被告，而訴訟案件辯論終結後
      至宣判日止，乃承審法官作成判決之期間，且非至宣判日，當事人實無從知悉
      判決之結果，乙○○既係在此段期間內依被告指示籌措司法活動費用並交付，
      則依常情言，該筆司法活動費用之致贈對象當為上開案件承辦法官，況乙○○
      於宣判前對承審法官將如何判決、該判決是否有理由得上訴三審均無從得知，
      豈有捨近求遠，向被告表明將司法活動費用致贈三審法官之理，是被告辯稱當
      時乙○○交付一百零五萬元之意係用以向三審法官活動，其打算委託台北某位
      專門打三審案子之律師處理，惟事後因故無法辦成云云，不可採信。
    (三)再乙○○於上開案件判決後，曾於八十七年間多次致電被告要求返還一百零五
      萬元，均無法找到被告，又分別於八十七年十二月三十一日、八十八年一月七
      日郵寄信函予被告，仍均遭退回，其於八十八年間找到被告後，被告以要借該
      筆款項為由藉故拖延，直至八十八年十一月十三日，始簽發面額三十萬元、票
      號KVA0000000、發票日八十九年二月十五日之支票一張予乙○○，惟屆期提示
      因存款不足而遭退票，被告始復行簽發面額一百萬元、票號KVA0000000、發票
      日九十年四月十日之支票一紙予乙○○等節，已迭據證人乙○○於法務部調查
      局高雄市調查處、偵查及本院調查中證述屬實，並有郵件退回信封影本一份、
      支票及退票理由單影本二紙附卷可稽，由被告自八十七年起即因故讓乙○○無
      法聯絡，於八十八年間碰面後，又藉故拖延，而簽發之支票到期退票後，再簽
      發支票換回，票期長達一年有餘之情觀之，亦足徵被告於向乙○○索取司法活
      動費用時，主觀上確有為自己不法所有之意圖甚明。
    (四)另按證人所為之供述，縱有一部不實，而其他部分經法院認為真實時，該部分
      之證言，仍非不可採為證據；告訴人、證人之陳述有部分前後不符，或相互間
      有所歧異時，究竟何者為可採，法院仍得本其自由心證予以斟酌，非謂一有不
      符或矛盾，即應認其全部為不可採信；其基本事實之陳述，若果與真實性無礙
      時，則仍非不得予以採信，有最高法院二十一年度上字第五九一號、七十四年
      台上字第一五九九號判例意旨足資參照。證人乙○○於本院調查、審理中雖曾
證稱係自行帶一百零五萬前往被告住處，事前並未與被告說，被告並未說將錢
      分成二包云云，然參酌其於法務部調查局高雄市調查處、偵查及本院調查中未
      與被告一同接受訊問時，均證稱當時係應被告之要求而將籌措之金錢包成二包
      ，且係被告主動說可幫忙處理上開案件等語、前開證據、其與被告間之關係及
      亟思取回交付款項以償還甲○○之心態，足認其前述證詞應係與被告一同接受
      訊問下，無法全然據實陳述所言，不足採信。又證人乙○○對於究係在何地點
      首次與被告談及上開案件一節，證述雖亦前後不一，然自乙○○所提出之其第
      一次與被告會談時被告交付之名片背面，載有被告所寫「明華路三０五號六樓
      之四」、「音樂家」字樣一節觀之，如乙○○第一次與被告談及上開案件之地
      點係在被告明華路之住處，則被告當無再於所交付之名片上書寫住處地址，使
      乙○○得以按址前往之理，故應以被告於本院調查中所稱，其係於上開案件辯
      論終結當天，在法院碰到被告之證詞，較為可採，況刑法詐欺取財罪之成立，
      係以被告是否意圖為自己不法之所有，以詐術使人將本人或他人之物交付為要
      件，被告確有不法所有之意圖，施用詐術使乙○○交付一百零五萬元之行為既
      如前述，乙○○對地點供述之不一致即不足以影響被告罪刑之成立，再參諸前
      開判例意旨，被告自難以證人乙○○前後證述不一而推卸其責。
    (五)綜上所述，被告所辯均不足採，本件事證明確，被告犯行洵堪認定。
二、核被告所為係犯刑法第三百三十九條第一項詐欺取財罪。爰審酌其本身即為執業
    律師，竟利用他人亟思獲得無罪判決之心態，以詐術騙取他人財物，且金額甚高
    ，對乙○○造成之財產上損害非淺，及犯罪後仍無悔意等一切情狀，酌情量處如
    主文所示之刑。
據上論斷，應依刑事訴訟法第二百九十九條第一項前段，刑法第三百三十九條第一項
，罰金罰鍰提高標準條例第一條前段，判決如主文。
本案經檢察官黃俊嘉到庭執行職務。
中      華      民      國    八十九    年      八      月    三十一    日
                                  臺灣高雄地方法院刑事第一庭
                                    審判長法  官  陳  顯  榮
                                          法  官  郭  文  通
                                          法  官  黃  悅  璇
右正本證明與原本無異。
如不服本判決，應於判決送達後十日內，向本院提出上訴狀。
                                          書記官  沈      蘊
中    華    民    國      八十九      年      九      月       二      日
附錄法條：
刑法第三百三十九條
意圖為自己或第三人不法之所有，以詐術使人將本人或第三人之物交付者
，處五年以下有期徒刑、拘役或科或併科一千元以下罰金。
以前項方法得財產上不法之利益或使第三人得之者，亦同。
前二項之未遂犯罰之。


司法院資訊處製作；財團法人民間司法改革基金會備份。
